【裁判字號】    96,上訴,2208
【裁判日期】    970103
【裁判案由】    違反槍砲彈藥刀械管制條例
【裁判全文】
臺灣高等法院高雄分院刑事判決        96年度上訴字第2208號
上  訴  人
即  被  告  甲○○
                    現另案於台灣台南監獄執行
上列上訴人因違反槍砲彈藥刀械管制條例案件，不服臺灣高雄地
方法院95年度訴字第3089號中華民國96年9月28日第一審判決（
起訴案號：臺灣高雄地方法院檢察署95年度偵字第13769 號），
提起上訴，本院判決如下：
     主  文
上訴駁回。
     事  實
一、甲○○明知未經主管機關許可，不得持有槍砲彈藥刀械管制
    條例管制之具殺傷力之制式子彈及土造子彈，竟未經許可，
    基於持有具殺傷力子彈之犯意，於民國95年3 、4 月間前之
    某日，自不詳處所，同時取得具殺傷力之口徑9MM 制式子彈
    及8.79MM金屬彈頭之土造子彈各1 顆，即將之置放在高雄市
    新興區○○○路46巷13號住處1 樓之電視機內，而無故非法
    持有。嗣於95年5 月12日下午3 時30分許，經警持搜索票，
    前往上址實施搜索，在該處1 樓之電視機內，扣得前開2 顆
    子彈而查獲上情。
二、案經高雄市政府警察局前鎮分局移請台灣高雄地方法院檢察
    署檢察官偵查起訴。
    理  由
一、證據能力部分：
  (一)按被告以外之人，於審判外之言詞或書面陳述，除法律有規
    定者外，不得作為證據；又按被告以外之人（包括證人、鑑
    定人、告訴人、被害人及共同被告等）於審判外之陳述雖不
    符刑事訴訟法第159 條之1 至之4 等四條之規定，而經當事
    人於審判程序同意作為證據，法院審酌該言詞陳述或書面陳
    述作成時之情況，認為適當者，亦得為證據；同法第159條
    之5第1項亦定有明文。
  (二)本判決所引用之證人劉鐵雄、劉俊嚴於警詢時所為之證述、
    證人高一帆於警詢中就被告是否曾拿出槍枝炫耀之陳述等屬
    審判外陳述之傳聞證據及其餘證據資料（詳後引證據），其
    中傳聞證據部分，縱無刑事訴訟法第159 條之1 至第159 條
    之4 或其他規定之傳聞證據例外情形，亦因檢察官、被告均
    同意可作為證據使用，本院審酌該等證據作成之情況，並無
    違法取得或人情施壓或外力干擾等情形，認為以之作為本案
    之證據亦屬適當，依刑事訴訟法第159 條之5 第1 項之規定
    ，應得為證據。
二、訊據被告甲○○固坦承警方於上開時、地實施搜索查獲前開
    具殺傷力之子彈2 顆，惟矢口否認有何未經許可持有子彈之
    犯行，辯稱：上開子彈係其叔父劉光雄之遺物，不知劉光雄
    將上開子彈藏放在電視機內等語。經查：
  (一)被告自94年12月間某日起，遷入高雄市新興區○○○路46巷
    13號獨居，而警方於95年5 月12日下午3 時30分許，持原審
    法院核發之搜索票，前往被告上址住處實施搜索，於該處所
    查獲空氣手槍（含彈匣）1 支、仿BERETTA 廠92FS型半自動
    手槍製造之槍枝（含彈匣）1 支、改造手槍半成品（含彈匣
    ）1 支、制式子彈4 顆、改造子彈4 顆、改造槍管8 支等之
    事實，業據被告坦承在卷（詳警卷第2 頁至第3 頁第5 行）
    ；並有原審法院搜索票、高雄市政府警察局前鎮分局搜索筆
    錄、扣押物品目錄表、扣押物品收據、搜索現場照片附卷可
    稽（參警卷第18頁至第29頁）。且上開扣案物品經送內政部
    警政署刑事警察局鑑定結果為：(1)空氣手槍（含彈匣）1 支
    ，以填充氣體為發射動力，可發射直徑約6mm 之金屬彈丸，
    經實際裝填直徑約6mm 之鋼珠試射，彈匣嚴重漏氣，不具殺
    傷力；(2)仿BERE TTA廠92FS型半自動手槍製造之槍枝（含彈
    匣）1 支，槍管內具阻鐵，無法發射彈丸，不具殺傷力；(3)
    改造手槍半成品（含彈匣）1 支，係仿BERETTA 廠M9型半自
    動手槍所製造槍枝之金屬滑套（不含撞針）、槍身（板機正
    常）與彈匣；(4)口徑9mm 制式子彈1 顆，具殺傷力；(5)直徑
    約8.79mm金屬彈頭之土造子彈1 顆，經實際試射，可擊發，
    具殺傷力；(6)直徑約7.94mm金屬彈頭之土造子彈1 顆，經實
    際試射，無法擊發，不具殺傷力；(7)直徑約7.94mm金屬彈頭
    之土造子彈1 顆，不具底火及火藥，非為子彈完整結構，不
    具殺傷力；(8)改造子彈4 顆，均係玩具金屬彈殼；(9)改造槍
    管8 支，均係金屬管狀物。又上開(1)所示之扣案物，非槍砲
    主要組成零件；上開(2)、(3)所示之扣案物，其零件及彈匣非
    屬槍砲之組成零件；上開(6)、(7)所示之扣案物，未在槍砲彈
    藥刀械組成零件管制之列；上開(9)所示之扣案物，非屬管制
    零件之事實，亦有內政部警政署刑事警察局95年8 月11日刑
    鑑字第09500793 30 號槍彈鑑定書、內政部96年7 月2 日內
    授警字第09608710 50 號函在卷可考（參原審卷第147 頁至
    第150 頁）。此部分之事實，應堪認定。
  (二)關於本件子彈查獲地點，據被告於原審羈押訊問時供稱：是
    在電視機後面發現槍枝，槍管均有堵住，並無殺傷力，子彈
    係與槍枝放在一起等語（詳原審聲羈卷第4 頁倒數第7 行至
    第3 行）；嗣於原審審理時則改陳稱：裝有子彈之該塑膠盒
    係放置在電視機印象管與IC板之間，未取出前無法看見等語
    （詳原審卷第212 頁第8 行至第10行），因被告就子彈係放
    置於電視機內何處，前後供述不一，則該子彈是否置於電視
    機印象管與IC板之間，而難以發現已非無疑。又上開具殺傷
    力之子彈，係置於被告高雄市新興區○○○路46巷13號1 樓
    電視機內底層之半透明長條型塑膠盒內，並以盒蓋蓋住，該
    塑膠盒與槍枝一同放置在電視機內下層，從外觀可以看見塑
    膠盒內裝物品之影像，槍枝及塑膠盒均無灰塵，槍枝亦未生
    鏽之事實，業據證人即查獲警員阮順興於原審審理時證述明
    確（詳原審卷第209 頁倒數第7 行至第2 行、第210 頁第8
    行至第24行、倒數第5 行以下、第211 頁第7 行至第23行、
    末行至第212 頁第1 行）。核與證人即查獲警員鄭文瑤於原
    審審理時證述：現場搜到之槍枝及子彈，係從同一部電視內
    搜獲，子彈係放在一個盒子裡面，槍枝放在盒子旁邊，槍枝
    非常光亮，盒子沒有灰塵等語（詳原審卷第195 頁倒數第10
    行至第196 頁第1 行、第12行至第15行、第197 頁第12 行
    至第15行）；證人即查獲警員許文龍於原審審理時亦證陳：
    搜索完畢正要離去，順勢以腳踢1 樓電視機後蓋，後蓋掉落
    後，看見電視機裡面有槍枝、盒子，槍枝及盒子內均有子彈
    ，子彈有成品、半成品，踢電視機時並無灰塵外溢，槍枝看
    起來不舊，好像是剛改好等語（詳原審卷第198 頁倒數第7
    行至第199 頁第2 行、倒數第8 行至第2 行、第14行至第17
    行）大致相符；並經原審法院當庭撥放搜索光碟勘驗無誤，
    有勘驗筆錄及搜索光碟翻拍照片5 張附卷可參（見原審卷第
    80頁至第82頁、第141 頁第10行至第20行）。另觀之翻拍照
    片，亦可明顯看出該裝有子彈之半透明塑膠盒確與槍枝同置
    於電視機內底層右側，足認證人鄭文瑤、許文龍及阮順興前
    開關於本件子彈查獲地點之證詞與事實相符，應可採信。至
    被告於原審所辯稱：裝有子彈之塑膠盒係放置在電視機印象
    管與IC板之間，未取出前無法看見等語，則與卷內事證不符
    ，尚難採信。
  (三)被告固辯稱：警方搜索查獲扣案之槍枝、子彈及各類工具，
    均係其叔父劉光賢之遺物云云，惟：
  1.證人即被告之父劉鐵雄於偵查中證稱：劉光賢生前在高雄市
    新興區○○○路46巷13號開鐵工廠，製作模具及機械，該處
    所係祖厝，劉光賢去世後，其子劉俊嚴將鐵工廠之工具變賣
    ，只留下一些小扳手、榔頭，伊約每2 個月回去拿水電費通
    知單，沒有看見鐵工具、砂輪機，被告搬至上址居住前，被
    告有清掉2 卡車廢物等語（詳偵卷第58頁第1 行至第19行）
    ；核與證人即劉光賢之子劉俊嚴於偵查及原審審理時證稱：
    劉光賢過世，回去整理其住處，將衣物燒毀，製鐵機械設備
    全部搬走，賣掉一些工具，只剩下家具、電視、冰箱；扣案
    之針車油、槍枝改造材料、木製手槍握把模型、小型螺絲起
    子組、砂輪機、小型電鑽、槍枝彈簧、噴火器座、鐵鎚、銼
    刀、電鑽、小型銼刀、尖嘴鉗、銲槍、砂輪器、鉗子、鋸子
    、扳手、斜嘴鉗等物，均非劉光賢使用製鐵工具等語相符（
    詳偵卷第122 頁第17行至第24行、原審卷第207 頁第5 行至
    第12行、第18行至第22行）。顯見劉俊嚴於其父劉光賢死亡
    後，業已將劉光賢鐵工廠之工具清空，且上開扣案物又非劉
    光賢經營鐵工廠需用之工具，是被告辯稱：上開工具均為劉
    光賢之遺物，已難採信。
  2.又被告於偵查、原審羈押訊問及審理時供承：搬動電視時，
    有槍枝掉下來，電視蓋只用一支螺絲鎖上等語（詳偵卷第17
    頁、聲羈卷第5 頁第8 行至第11行、原審卷第217 頁第3 行
    至第7 行）；且證人許文龍亦於原審審理時證稱：順勢以腳
    踢電視機，後蓋就掉落，看見裡面有槍等語（詳原審卷第
    199 頁倒數第6 行至第2 行）。足見該電視機經碰觸或搬動
    後，後蓋即會脫落，並可見到電視機內置有槍枝及塑膠盒等
    物。則被告如清理住處環境，經碰觸或搬動該電視機時，應
    會發現電視機內藏有槍枝及塑膠盒，且因該塑膠盒係透明，
    自外觀上亦可見到子彈之影像，如該槍、彈係劉光賢所有，
    且被告發現後無意持有，由於該槍、彈置放位置容易因碰觸
    電視機即被發現，被告為免遭人誤會持有槍、彈，陷於被查
    獲之風險，衡情應會將該槍、彈棄置或為其他處置，不至於
    任令該槍、彈繼續置放在電視內而不顧。再者，如該槍、彈
    係劉光賢所置放，且被告發現後，未為任何處置，仍將槍、
    彈置回原處，則自劉光賢於91年6 月17日死亡起（參原審卷
    第42頁戶籍謄本），至被告94年12月遷入居住為止，期間多
    年未有人打掃、清理，衡情該電視機內外均應佈滿灰塵或蜘
    蛛網；且因電視後蓋設置供散熱用之通風孔，因空氣流通，
    灰塵長期自孔隙中飄入電視機內部堆積，則該藏置電視機內
    之槍枝因長期與空氣接觸，理應沾有相當厚度之灰塵或產生
    鏽蝕，裝有子彈之塑膠盒，亦應沾染灰塵。然警方查獲時，
    上開槍枝外表光亮、無生鏽及沾有灰塵；該塑膠盒亦無灰塵
    之事實，業據證人即查獲警員鄭文瑤、許文龍、阮順興於原
    審審理時證述如前，亦足徵該槍、彈置放於電視機之時間非
    長，且係有人不定期清理上開槍、彈，或將之取出觀看、把
    玩，始可保持槍枝光亮，塑膠盒均無灰塵，則該槍、彈應非
    劉光賢所有，並將之置放於電視機甚明。此外，證人高一帆
    於警詢時證陳：95年3 、4 月間，曾在被告住處，看見被告
    持槍炫耀等語（詳警卷第11頁第11行至第13行）；且被告亦
    於原審羈押訊問時供陳：槍彈是放在一起；「（問：為何有
    人（即指證人高一帆）會看到你炫耀槍枝？）我只是要問槍
    枝是否有殺傷力」等語（詳聲羈卷第4 頁倒數第3 行、第5
    頁第16行至第19行），足認被告本意不論係炫耀或詢問有無
    殺傷力，確曾於95年3 、4 月間，向證人高一帆出示槍枝；
    再參以及證人即上開3 位查獲警員均證述：查獲時清楚可見
    槍枝與裝有子彈之塑膠盒放在一起，從盒子外可看見內裝有
    物品等語。堪認被告至遲於95年3 、4 月間前之某時，即持
    有上開子彈，並藏放在該電視機內甚明。至證人高一帆於原
    審審理時雖改證稱：是綽號「阿豐」之人說被告有槍，因為
    被告要找人對其毆打，所以才向警察檢舉被告持槍，實際上
    未見過被告持槍等語（詳原審卷第202 頁倒數第13行以下）
    。核與被告上開關於曾持槍詢問證人高一帆有無殺傷力之供
    述不符，已有可疑。況證人高一帆於原審審理時另證稱：警
    詢中確實陳述被告持槍炫耀，製作筆錄時並未遭受刑求、逼
    供或威脅利誘等語（詳原審卷第203 頁第4 行至第7 行、第
    204 頁倒數第7 行至第4 行），足見證人高一帆於警詢中確
    可基於其自由意識而為陳述甚明。倘若證人高一帆確係聽聞
    「阿豐」之人表示被告有槍，大可於警詢中表明係聽聞「阿
    豐」所言，何須陳稱係被告持槍向其炫耀？參以證人高一帆
    於原審審理時證稱：與被告認識約1 年，雙方無仇恨，只是
    聽說被告要找人對其不利，才陳述被告有槍等語（詳原審卷
    第202 頁第11行至第14行、第203 頁倒數第6 行至第4 行）
    。則證人高一帆與被告既為朋友，且無仇恨嫌怨，若其僅係
    聽聞被告將對其不利，尚未為確認是否為真或遭被告傷害前
    ，應不至於如此設詞誣陷被告涉犯持有槍枝之重罪。準此，
    證人高一帆上開有利於被告之證述，應係迴護被告之詞，尚
    難採信。從而，本件事證明確，被告持有上開子彈之犯行已
    堪認定。
三、被告行為後，刑法及刑法施行法業於94年2 月2 日修正公布
    ，並於95年7 月1 日施行，參酌最高法院95年5 月23日刑事
    庭第8次 會議決議，修正後刑法第2 條第1 項之規定，係規
    範行為後法律變更所生新舊法律比較適用之準據法，於新刑
    法施行後，應適用修正後刑法第2 條第1 項之規定，為「從
    舊從輕」之比較。另於比較時應就罪刑有關之共犯、未遂犯
    、想像競合犯、牽連犯、連續犯、結合犯，以及累犯加重、
    自首減輕暨其他法定加減原因（如身分加減）與加減比例等
    一切情形，本於統一性及整體性原則，綜其全部罪刑之結果
    而為比較。查被告行為後，刑法第33條第5 款業已修正施行
    。修正後刑法第33條第5 款規定「罰金：新臺幣1,000 元以
    上，以百元計算之」，與修正前刑法第33條第5 款規定「罰
    金：1 元以上」不同。比較新舊法結果，本案關於槍砲彈藥
    刀械管制條例第12條第4 項之法定刑罰金部分以舊法較有利
    於被告，故就罰金刑之規定，應依修正後刑法第2 條第1 項
    前段之規定，適用修正前刑法及廢止前罰金罰鍰提高標準條
    例第2 條。
四、核被告甲○○所為，係犯槍砲彈藥刀械管制條例第12條第4
    項未經許可，持有子彈罪。原審因依槍砲彈藥刀械管制條例
    第12條第4 項之規定，並審酌被告任意持有前開具殺傷力之
    子彈，對社會治安有潛在之危險性，犯後否認犯行，態度欠
    佳；惟念其未曾持該子彈犯罪，尚未造成重大之危害，且子
    彈數量僅有2 顆等一切情狀，量處被告有期徒刑1 年，併科
    罰金新臺幣2 萬元。又以中華民國96年罪犯減刑條例業於96
    年7 月16日公佈施行，本件被告上開犯行之犯罪時間係在96
    年4 月24日以前，罪名亦合於中華民國96年罪犯減刑條例，
    應減其刑2 分之1 ，並依上開減刑條例規定，減為有期徒刑
    6 月，併科罰金新台幣1 萬元，並依減刑條例第9 條、修正
    前行法第41條第1 項前段規定，諭知有期徒刑易科罰金之折
    算標準【按修正後刑法第41條就易科罰金之要件「犯最重本
    刑為5 年以上有期徒刑以下之罪」及「而受6 個月以上徒刑
    之罪」部分，雖未變更，但就易科罰金之標準，由修正前之
    刑法第41條第1 項及罰金罰鍰提高標準條例第2 條之「100
    元以上300 元以下折算1 日」（即新臺幣300 元以上900 元
    以下折算1 日），提高為「新臺幣1,000 元、2,000 元或
    3,000 元折算1 日」，刑法修正後之易科罰金標準，顯較不
    利於被告。至於新法將原有「因身體、教育、職業、家庭之
    關係或其他正當事由，執行顯有困難」規定，予以刪除，因
    該部分係屬於檢察官指揮執行時，所應審酌事項之規定（最
    高法院77年度台非字第158 號判決參照），而與法院應否諭
    知易科罰金之要件判斷無涉，從而，比較修正前、後之刑法
    、罰金罰鍰提高標準條例之規定，仍以修正前之刑法及罰金
    罰鍰提高標準條例之規定，較有利於被告】；及依修正後刑
    法第42條第3 項規定，定其罰金易服勞役之折算標準【修正
    後刑法第42條第3 項，就易服勞役之標準，由修正前之刑法
    第42條第2 項及罰金罰鍰提高標準條例第2 條之銀元100 元
    以上300 元以下折算1 日（即新臺幣300 元以上900 元以下
    折算1 日），變更為新臺幣1,000 元、2,000 元或3,000 元
    折算1 日，使無力完納罰金者得於較短之勞役期限執行完畢
    ，惟修正後刑法第42條第3 項將易服勞役之最長期限由6 個
    月延長至1 年，較不利於被告，則易服勞役折算結果若未逾
    6 個月之日數，修正後之刑法自對被告較為有利，如折算結
    果逾6 個月之日數，則修正前之規定對被告較為有利】。復
    敘明扣案之口徑9mm 制式子彈1 顆，具殺傷力，有上述刑事
    警察局槍彈鑑定書可憑，屬違禁物，應依刑法第38條第1 項
    第1 款宣告沒收之。至扣案之直徑約8.79mm金屬彈頭之土造
    子彈1 顆，已於送鑑定時經試射而不存在，其所留彈頭、彈
    殼，並非違禁物，毋庸併予宣告沒收。另上開空氣手槍（含
    彈匣）1 支，非槍砲主要組成零件；仿BERETTA 廠92FS型半
    自動手槍製造之槍枝、改造手槍半成品（均含彈匣）各1 支
    ，其零件及彈匣非屬槍砲之組成零件；直徑約7.94mm土造子
    彈2 顆，未在槍砲彈藥刀械組成零件管；改造槍管8 枝，非
    屬管制零件，均經認定如前；及其餘扣案之物品，並無證據
    可證與被告本件持有具殺傷力子彈之犯行有關，爰均不諭知
    沒收等有關本件沒收之意旨。本院認原判決認事用法均無違
    誤，量刑亦稱妥當，被告上訴意旨仍執前詞矢口否認犯罪，
    為無足取，上訴並無理由，應予駁回。
據上論斷，應依刑事訴訟法第368條，判決如主文。
本案經檢察官孫小玲到庭執行職務。
中    華    民    國    97    年    1    月    3    日
                  刑事第一庭    審判長法  官  郭雅美
                                      法  官  張意聰
                                      法  官  莊崑山
以上正本證明與原本無異。
如不服本判決應於收受本判決後10日內向本院提出上訴書狀，其
未敘述上訴理由者，並得於提起上訴後10日內向本院補提理由書
狀（均須按他造當事人之人數附繕本）「切勿逕送上級法院」。
中    華    民    國    97    年    1    月    3    日
                                      書記官  邱麗莉
附錄本判決論罪科刑法條：
槍砲彈藥刀械管制條例第12條第4 項：
未經許可，持有、寄藏或意圖販賣而陳列子彈者，處5 年以下有
期徒刑，併科新臺幣3 百萬元以下罰金。


司法院資訊處製作；財團法人民間司法改革基金會備份。
